臺灣士林地方法院刑事判決　　　　　　　100年度訴字第333號
公　訴　人　臺灣士林地方法院檢察署檢察官
被　　　告　陳皇君
上列被告因偽造文書等案件，經檢察官提起公訴（100 年度偵字
第14385 號），被告於準備程序就被訴事實為有罪之陳述，本院
合議庭裁定由受命法官獨任改依簡式審判程序審理，並判決如下
：
    主      文
陳皇君共同犯行使偽造公文書罪，處有期徒刑壹年貳月。扣案如
附表所示之物均沒收；又共同犯詐欺取財未遂罪，處有期徒刑貳
月。扣案如附表編號三至編號四所示之物均沒收；應執行有期徒
刑壹年月。扣案如附表所示之物均沒收。
    事實及理由
一、本件犯罪事實及證據除引用起訴書之記載（如附件起訴書）
    外，並補充：本件犯罪事實，業據被告陳皇君於本院審理時
    坦承不諱，核與起訴書所載之證據相符，足認被告上開任意
    性自白與事實相合，可以採信，本件事證明確，被告犯行洵
    堪認定，應依法論科。
二、按刑法所謂公印，係指公署或公務員職務上所用之印信而言
    ，又所謂公印或公印文，係專指表示公署或公務員資格而言
    ，即俗稱大印與小官章及其印文（最高法院22年上字第1904
    號及69年台上字第693 號判例參照）；又公印文之形式凡符
    合印信條例規定之要件而製頒，無論為印、關防、職章、圖
    記，如足以表示其為公務主體之同一性者，均屬之（最高法
    院89年度台上字第3155號判決參照）；另所謂公文書乃公務
    員職務上製作之文書，刑法第10條第3 項定有明文，而刑法
    上偽造文書罪章係著重於公共信用法益之保護，即使該偽造
    文書所載名義製作人實無其人，而社會上一般人仍有誤信其
    為真正文書之危險，仍難阻卻犯罪之成立（最高法院54年台
    上字第1404號判例參照）。查本案被害人李明圖於民國100
    年11月17日交付新臺幣（下同）116 萬元予被告時所收取之
    「臺中地檢署監管科收據」及「臺中地方法院地檢署監管科
    公文」各1 紙，其上均蓋有「臺灣省地方法院」公印文各1
    枚，有該等公文在卷可查（見100 年度偵字第14385 號卷第
    53頁、第56頁），此印文因係表示公務機關之印信，自屬公
    印文，而上開文書因蓋有偽造之「臺灣省地方法院」，客觀
    上顯足使人誤信其為公務員職務上所製作之真正文書之危險
    ，自屬偽造之公文書無訛。是核被告所為，其100 年11月17
    日犯行係犯刑法第216 條、第211 條之行使偽造公文書罪及
    第339 條第1 項之詐欺取財罪，而100 年11月18日犯行係犯
    刑法第339 條第3 項、第1 項之詐欺取財未遂罪。被告偽造
    公印文，係偽造公文書之部分行為，而偽造公文書之低度行
    為復為行使之高度行為所吸收，均不另論罪。又被告就上開
    2 次犯行與詐欺集團成員間，有犯意聯絡及行為分擔，均屬
    共同正犯。被告於100 年11月17日行使偽造公文書及詐欺取
    財罪，客觀上均屬犯罪過程中因果歷程未中斷之一連貫行為
    之實施，且有局部重合，依一般社會通念，應係出於同一犯
    罪故意所實行之一個犯罪行為，卻同時觸犯數罪名，為想像
    競合犯，應依刑法第55條規定從一重之行使偽造公文書罪處
    斷。被告於100 年11月18日犯行，其已著手詐欺取財罪之實
    行而不遂，應依刑法第25條第2 項規定減輕其刑。被告所犯
    之上開2 次犯行，犯意各別，行為互殊，時間上亦有間隔，
    應予分論併罰。爰審酌被告年輕失慮，僅因經濟困窘，即貿
    然同意擔任詐騙集團之取款車手，並與詐騙集團利用一般民
    眾欠缺法律專業知識、對於檢察機關偵辦案件程序未必瞭解
    ，及民眾對於檢察機關人員執行職務公信力之信賴等心理，
    遽以行使偽造公文書之方式遂行其等詐騙行為，犯罪手段卑
    劣，另其所為除造成被害人損失116 萬元外，亦對臺灣臺中
    地方法院檢察署對外行使公文書之正確性及對司法機關之公
    信力危害甚鉅，兼衡其於本案犯罪之角色分工上顯居較次要
    之地位，及犯後雖坦承犯行，態度尚稱良好，惟尚未能賠償
    被害人所受損失等一切情狀，分別量處如主文所示之刑，並
    定應執行之刑，以資懲儆。
三、沒收部分：
    (一)按共同正犯因相互間利用他人之行為，以遂行其犯意之實
      現，本於責任共同之原則，有關沒收部分，對於共犯間供
      犯罪所用之物，自均應為沒收之諭知（最高法院89年度台
      上字第3777號判決意旨可憑）。本案所扣案如附表編號3
      、編號4 所示之NOKIA 牌行動電話1 支及黑色手提袋1 個
      ，均係共犯詐騙集團成員所有且提供被告犯本件詐欺所用
      之物，業據被告供明在卷（見本院卷第14頁），均應依刑
      法第38條第1 項第2 款規定，宣告沒收。
    (二)如附表編號1 、編號2 所示偽造之「臺中地檢署監管科收
      據」及「臺中地方法院地檢署監管科公文」各1 紙，業經
      被告交付予被害人李明圖持有，已非被告及其所屬詐騙集
      團成員所有之物，故不予宣告沒收。惟按偽造之印章、印
      文或署押，不問屬於犯人與否，沒收之，刑法第219 條定
      有明文。查，前揭公文書上偽造之「臺灣省地方法院」公
      印文共2 枚，均屬偽造之公印文，均應依前揭規定併予沒
      收。
    (三)次按刑法第38條第1 項第3 款規定因犯罪所得之物得沒收
      者，依同條第3 項前段規定，以屬於犯人者為限，始得為
      之，如第三人對於該物在法律上得主張權利者，即不在得
      沒收之列（最高法院21年上字第589 號判例意旨參照）。
      扣案之現金15,300元，雖經被告自承：係100 年10月17日
      詐騙被害人李明圖後，其所分所得之款項等語（見本院卷
      第14頁），然上開款項既為被害人李明圖遭詐騙之財物，
      而得為被害人主張法律上之權利，尚非屬被告及所屬詐騙
      集團成員所有，是依前揭判例意旨說明，亦不得宣告沒收
      之。
    (四)至於扣案之SAMGSUNG黑色行動電話1 支（含SIM 卡門號00
      00000000號），被告坦認為其所有，然辯稱係其個人使用
      ，非供本件犯罪所用（見本院卷第14頁），且遍查卷內並
      無證據顯示前開行動電話係供本件行使偽造公文書、詐欺
      取財等犯行所用，亦非違禁物，爰不予宣告沒收，併予敘
      明。
四、公訴意旨雖以被告正值青年，竟不擇手段牟利，顯懶惰成習
    ，聲請諭知於刑之執行前令入勞動場所強制工作等語。惟按
    保安處分係針對受處分人將來之危險性所為之處置，以達教
    化、治療之目的，為刑罰之補充制度，保安處分中之強制工
    作，旨在對嚴重職業性犯罪及欠缺正確工作觀念或無正常工
    作因而犯罪者，強制其從事勞動，學習一技之長及正確之謀
    生觀念，使其日後重返社會，能適應社會生活。然保安處分
    之措施亦含社會隔離、拘束身體自由之性質，其限制人民之
    權利，實與刑罰同，自應受比例原則之規範，使保安處分之
    宣告，與行為人所為行為之嚴重性、行為人所表現之危險性
    ，及對行為人未來行為之期待性相當（最高法院91年度台上
    字第4625號判決意旨參照）。查被告除本件外，並無其他犯
    罪紀錄，有臺灣高等法院被告前案紀錄表在卷可稽，尚難認
    其有犯罪之習慣，被告於本院審理時自陳其做過服務業、工
    地鷹架、板模、汽車美容、粗工等語（見本院卷第16頁），
    足認被告非無固定工作，且依卷內事證尚不足以認定被告有
    何因懶惰成習而犯罪，是依比例原則，綜合其所表現之危險
    性及對其未來之期待性等情以觀，本院因認宣告如主文所示
    之刑，已足認為與被告本件犯行之處罰相當，而無另宣告強
    制工作以預防矯治其社會危險性之必要，爰不另為強制工作
    之諭知，檢察官上開聲請諭知強制工作部分，尚無必要，併
    此敘明。
據上論斷，應依刑事訴訟法第273 條之1 第1 項、第299 條第1
項前段、第310 條之2 、第454 條第2 項，刑法第28條、第216
條、第211 條、第339 條第1 項、第3 項、第25條第2 項、55條
、第51條第5 款、第38條第1 項第2 款、第219 條，刑法施行法
第1 條之1 ，判決如主文。
本案經檢察官顏珮珊到庭執行職務。
中    華    民    國   100    年    12    月    22    日
                  刑事第九庭法  官  高雅敏
以上正本證明與原本無異。
如不服本判決應於收受送達後10日內向本院提出上訴書狀，並應
敘述具體理由。其未敘述上訴理由者，應於上訴期間屆滿後20日
內向本院補提理由書（均須按他造當事人之人數附繕本）「切勿
逕送上級法院」。
                            書記官  陳映羽
中    華    民    國   100    年    12    月    23    日
附錄本案論罪科刑法條全文：
刑法第211條
偽造、變造公文書，足以生損害於公眾或他人者，處1 年以上7
年以下有期徒刑。
刑法第216條
行使第 210 條至第 215 條之文書者，依偽造、變造文書或登載
不實事項或使登載不實事項之規定處斷。
刑法第339條
意圖為自己或第三人不法之所有，以詐術使人將本人或第三人之
物交付者，處5 年以下有期徒刑、拘役或科或併科1 千元以下罰
金。
以前項方法得財產上不法之利益或使第三人得之者，亦同。
前二項之未遂犯罰之。
附表：
┌──┬───────────────────┬────┐
│編號│ 應沒收之物                           │ 備註   │
├──┼───────────────────┼────┤
│ 1  │偽造之「臺中地檢署監管科收據」上，偽造│        │
│    │之「臺灣省地方法院」公印文壹枚        │        │
├──┼───────────────────┼────┤
│ 2  │偽造之「臺中地方法院地檢署監管科公文」│        │
│    │上，偽造之「臺灣省地方法院」公印文壹枚│        │
├──┼───────────────────┼────┤
│ 3  │NOKIA 牌行動電話壹支                  │        │
├──┼───────────────────┼────┤
│ 4  │黑色手提袋壹個                        │        │
└──┴───────────────────┴────┘